臺灣臺南地方法院刑事判決　　　　　　　 96年度易字第224號
公　訴　人　臺灣臺南地方法院檢察署檢察官
被　　　告　甲○○
　　　　　　　　　　現於臺灣臺南看守所
上列被告因妨害自由等案件，經檢察官提起公訴（96年度偵字第
247號），經被告於準備程序中為有罪之陳述，本院裁定進行簡
式審判程序，本院判決如下：
    主  文
甲○○共同乘人急迫貸以金錢，而取得與原本顯不相當之重利，
累犯，處有期徒刑伍月，扣案如附表所示之物沒收；又共同以強
暴、脅迫使人行無義務之事，累犯，處有期徒刑伍月；又共同以
加害生命之事，恐嚇他人致生危害於安全，累犯，處有期刑參月
。應執行有期徒刑壹年。扣案如附表所示之物均沒收。
    事  實
一、甲○○曾於民國八十七年間因偽造有價證券案件，經院判處
    有期徒刑三年六月確定，於民國九十年十二月二十縮刑期滿
    執行完畢。仍不知悔改，自九十五年八月初起，反復多次，
    夥同不詳姓名年籍之成年男子多人，以散發名片「金ㄟ，00
    00000000、0000000000」之方式，供急迫、輕率或無經驗不
    特定之多數人借款，其利息為每新台幣（下同）一萬元，十
    天為一期，每日利息為七十五元至一百元不等，折合月息約
    二十五分至三十分，以此方式收取與原本顯不相當之重利。
    民眾王素慧、陳月珠、林淑娟、余素秋等人見上開訊息後，
    因需款急迫，乃分別向甲○○等人貸得四萬元、一萬元、六
    萬元、五萬元，並以前揭方式計息。期間王素慧無法依約清
    償借款，甲○○復與上揭不詳姓名年籍之成年男子等人，另
    基於妨害自由之犯意聯絡，於九十五年十月五日某時，在台
    灣台南地方法院附近某處民宅內，由甲○○同夥中一人，以
    加害王素慧生命之事恫嚇稱：不還錢沒關係，要將她丟到河
    裏去將她淹死等語（意譯），致王素慧心生畏懼，且由甲○
    ○同夥中一人持棍棒一支，用力揮打王素慧之手掌，惟因王
    素慧及時縮手始未造成傷害，以此方式嚇阻王素慧離去上開
    處所，王素慧不得已依甲○○等人之要求簽立本票、借據，
    並商請友人李榮宗擔任連帶保證人，迫使王素慧行無義務之
    事得逞後，始得離開上址。嗣於九十五年十月十二日凌晨二
    時許，為台南縣警察局佳里分局員警持拘票在台南市○○區
    ○○路二段六七一號「都江堰KT V」108號包廂內，因甲○
    ○另涉嫌違反槍砲彈藥刀械管制條例案件，為警拘捕時，當
    場自甲○○身上扣得商業本票、借據、帳冊、客戶聯絡簿、
    名片盒等如卷附扣押物品目錄表所示之物，因而查獲上情。
二、案經王素慧訴由台南縣警察局佳里分局報告台灣台南地方法
    院檢察署檢察官偵查起訴。
    理  由
一、上揭被告重利罪部份之犯罪事實，業據被告甲○○於偵查及
    審理中供認不諱；核與被害人王素慧、陳月珠、林淑娟與余
    素秋等人於警詢時之指述情節相符；被告強制與恐嚇危害安
    全之犯罪事實，亦據被告甲○○於本院審理中供認不諱，核
    與被害人王素慧於警詢及偵查中之指訴情節相符；且有如附
    表所示之物扣案足資佐證。被告之自白核與事實相符，可以
    採信。
二、核被告所為，係犯刑法第二百四十四條之重利罪、第三百零
    四條之強制罪、第三百零五條之恐嚇危害安全罪等。被告與
    不詳姓名年籍之成年男子間，就所犯上揭各罪均有犯意之聯
    絡與行為之分擔，為共同正犯。於民國八十七年間，曾犯偽
    造有價證券罪，經本院判處有期徒刑三年六月月確定，於九
    十年十二月二十日執行完畢有台灣台南地方法院檢察署刑案
    資料查註紀錄表在卷可按，其於五年之內再犯本件有期徒刑
    以上之罪，為累犯，均應依法加重其刑。被告所犯上揭三罪
    間，犯意各別，罪名不同，應予分論併罰。爰審酌被告犯罪
    之動機、目的、手段、所生損害、所得利益、其品行智識程
    度、生活狀況、與被害人平日關係、犯罪後態度等一切情狀
    ，各處如主文所示之刑，並定其執行刑，以資懲儆。扣案如
    附表所示之物如帳冊等係供重利借貸時記載貸款人及還款明
    細之用等情，其他之物亦均用於重利犯行之用，業據被告於
    警詢時供明，爰依刑法第三十八條第一項第二款宣告沒收。
據上論斷，應依刑事訴訟法第二百九十九條條第一項前段、刑法
第二十八條、第三百零四條、第三百零五條、第三百四十四條、
第四十七條第一項、第五十一條第一項第五款、第三十八條第一
項第二款，刑法施行法第一條之一，判決如主文。
本案經檢察官乙○○到庭執行職務。
中　　華　　民　　國　　96　　年　　4 　　月　　24　　日
　　　　　　　　　刑事第九庭    法　官　朱中和
以上正本證明與原本無異。
如不服本判決，應於判決送達後10日內，向本院提出上訴狀。（
應附繕本）
　　　　　　　　　　　　　　　　書記官　陳著振
中　　華　　民　　國　　96　　年　　4 　　月　　26　　日
附錄本判決論罪科刑法條：
中華民國刑法第304條：
以強暴、脅迫使人行無義務之事或妨害人行使權利者，處3年以
下有期徒刑、拘役或3百元以下罰金。
前項之未遂犯罰之。
中華民國刑法第305條：
以加害生命、身體、自由、名譽、財產之事，恐嚇他人致生危害
於安全者，處2年以下有期徒刑、拘役或3百元以下罰金。
中華民國刑法第344條：
乘他人急迫、輕率或無經驗貸以金錢或其他物品，而取得與原本
顯不相當之重利者，處1年以下有期徒刑、拘役或科或併科1千元
以下罰金。
附表：
┌──┬────────┬──┬──┬──────────┬──┐
│編號│品            名│單位│數量│所有人/持有人/保管人│備考│
├──┼────────┼──┼──┼──────────┼──┤
│ 01 │商業本票簿一本  │ 張 │ 22 │甲○○              │    │
├──┼────────┼──┼──┼──────────┼──┤
│ 02 │借據            │ 張 │ 85 │甲○○              │    │
├──┼────────┼──┼──┼──────────┼──┤
│ 03 │帳冊            │ 本 │ 2  │甲○○              │    │
├──┼────────┼──┼──┼──────────┼──┤
│ 04 │客戶聯絡簿      │ 本 │ 1  │甲○○              │    │
├──┼────────┼──┼──┼──────────┼──┤
│ 05 │手銬（含鑰匙）  │ 副 │ 1  │甲○○              │    │
├──┼────────┼──┼──┼──────────┼──┤
│ 06 │名片盒（金ㄟ）  │ 盒 │ 1  │甲○○              │    │
├──┼────────┼──┼──┼──────────┼──┤
│ 07 │陳月珠借據、本票│ 張 │各1 │甲○○              │面額│
│    │                │    │    │                    │各一│
│    │                │    │    │                    │萬元│
├──┼────────┼──┼──┼──────────┼──┤
│ 08 │鄭文生借據、本票│ 張 │各1 │甲○○              │面額│
│    │                │    │    │                    │各二│
│    │                │    │    │                    │萬元│
├──┼────────┼──┼──┼──────────┼──┤
│ 09 │余素秋借據、本票│ 張 │各1 │甲○○              │面額│
│    │                │    │    │                    │各五│
│    │                │    │    │                    │萬元│
├──┼────────┼──┼──┼──────────┼──┤
│ 10 │王素慧借據、本票│ 張 │各2 │甲○○              │面額│
│    │                │    │    │                    │各七│
│    │                │    │    │                    │萬元│
├──┼────────┼──┼──┼──────────┼──┤
│ 11 │陳榮宏背書支票  │ 張 │1   │甲○○              │面額│
│    │                │    │    │                    │十萬│
│    │                │    │    │                    │元  │
└──┴────────┴──┴──┴──────────┴──┘
